臺灣高等法院臺中分院刑事判決　　　　　　　　　九十三年度上更(一)字第一九七號
　　上　訴　人
　　即　被　告　甲○○
　　選任辯護人　許錫津
右上訴人因違反槍砲彈藥刀械管制條例案件，不服臺灣臺中地方法院九十年度訴字第
四六號中華民國九十年四月十日第一審判決（起訴案號：臺灣臺中地方法院檢察署八
十九年度偵字第五一六五號）提起上訴，判決後經最高法院發回更審，本院判決如左
：
    主      文
原判決關於甲○○部份撤銷。
甲○○共同未經許可，持有手槍，處有期徒刑貳年陸月，併科罰金新台幣陸萬元，罰
金如易服勞役，以銀元參佰元即新台幣玖佰元折算壹日。扣案之義大利ＴＡＮＦＯＧ
ＬＩＯ廠製造ＣＯＭＢＡＴ型制式口徑９ＭＭ半自動手槍及以色列ＩＭＩ廠製造ＤＥ
ＳＥＲＴＥＡＧＬＥ型制式口徑９ＭＭ半自動手槍各壹支及子彈拾伍顆均沒收。
    事      實
一、緣甲○○與楊正發（業經原審以同案判決處有期徒刑陸年，併科罰金新台幣參拾
    萬元確定）係男女朋友關係，楊正發於八十九年十一月間收受由綽號「建宏」（
    姓名年籍不詳）之男子所交付，義大利ＴＡＮＦＯＧＬＩＯ廠製造ＣＯＭＢＡＴ
    型制式口徑９ＭＭ半自動手槍一支（槍枝管制編號0000000000，槍管
    內有六條右旋來復線，槍號磨滅，經重現為ＡＥ９４３６０號）、以色列ＩＭＩ
    廠製造ＤＥＳＥＲＴＥＡＧＬＥ型制式口徑９ＭＭ半自動手槍一支（槍枝管制編
    號0000000000，槍管內有六條右旋來復線，槍號磨滅，經重現為１５
    ９６６５號）及制式口徑９ＭＭ半自動手槍用之子彈二十一顆（彈底標記為ＷＣ
    Ｃ９９⊕，其中六顆已試射），並自斯時起，即未經許可，持有該具殺傷力之槍
    、彈。嗣於八十九年十二月十一日二十時許，楊正發持上開槍彈欲前往台北交予
    綽號「東和」男子鑑定槍彈性能，並邀約甲○○同行，二人即從屏東市搭乘自營
    之計程車前往高雄市○○○○道尊龍客運車站，途中楊正發向甲○○拿取其隨身
    所攜帶之黑色小背包，將原本藏放於其身上大衣內之前述槍、彈放進背包內，二
    人至高雄市○○○○道尊龍客運車站，楊正發購票準備搭遊覽車北上時，將上開
    背包交予甲○○持有，甲○○竟基於共同持有上開槍彈之犯意聯絡，明知上開背
    包內裝有上開槍、彈，仍收受而共同持有之，適遇警臨檢，楊正發為逃避臨檢，
    囑甲○○先行上車將背包放在尊龍客運車上以免為警臨檢查獲，甲○○旋即登上
    由不知情之丙○○所駕駛之車號Ｙ三－二一八號營業大客車，並坐於下層第二四
    號座位，故將上開背包置放不易被人發現之椅背後方地上，嗣因臨檢之員警叫其
    下車接受臨檢，甲○○復故將上開背包遺留在車上，始下車接受臨檢。至二人接
    受臨檢完畢，該營業大客車早已駛離車站多時，楊正發、甲○○遂攔下不知情由
    乙○○駕駛之車號ＺＨ－七００號營業小客車，沿國道高速公路北向從後追趕Ｙ
    三－二一八號營業大客車，並沿途以行動電話向丙○○表示其行李忘記放在車上
    ，頻頻詢問遊覽車現行至何處，致引起丙○○注意，丙○○即要求隨車服務員丁○○察看有無乘客遺留之背包，丁○○尋獲後打開察看，赫然發現背包內有槍、
    彈，丙○○隨即透過總站報警，並於同日二十三時四十三分許，經警循線在國道
    一號高速公路北向一一七公里造橋收費站處，攔獲楊正發、甲○○二人，並在Ｙ
    三－二一八號營業大客車上，扣得上述手槍二支及子彈二十一顆（其中六顆已試
    射）。
二、案經內政部警政署國道公路警察局第二警察隊報請臺灣苗栗地方法院檢察署檢察
    官偵查起訴。
    理      由
一、訊據上訴人即被告甲○○雖坦承於八十九年十二月十一日二十時許，應楊正發之
    邀約，隨同楊正發從屏東市搭車欲前往台北，於搭乘自營計程車前往高雄市○○○○道尊龍客運車站途中，楊正發向其拿取隨身所攜帶之黑色皮質背包，至高雄
    市○○○○道尊龍客運乘車處準備搭遊覽車北上時，適遇警臨檢，楊正發將上開
    背包交予伊，叫伊先行上車，伊上車後遂將背包放在車號Ｙ三－二一八號營業大
    客車第二四號座位之椅背後方，嗣伊仍為臨檢之員警叫下車接受臨檢，臨檢完畢
    後，該營業大客車已經駛離，因其背包留在該營業大客車上，遂與楊正發攔下由
    乙○○駕駛之車號ＺＨ－七００號營業小客車，沿國道高速公路北向從後追趕Ｙ
    三－二一八號營業大客車，公路北向一一七公里造橋收費站處，被警攔截查獲，
    並在Ｙ三－二一八號營業大客車上，扣得手槍二支及子彈二十一顆等事實，然矢
    口否認有共同持有上開槍、彈之犯行，並辯稱：伊係楊正發之會計，並非男女朋
    友關係，案發當日傍晚楊正發臨時以電話邀伊前往台北遊玩，伊不疑乃與楊正發
    相約在屏東市區相會，並搭乘自營計程車前往高雄市○○○○道尊龍客運車站，
    楊正發坐於右前座駕駛旁邊，伊坐在後座，楊正發向伊取去背包後，將槍、彈放
    進背包，伊因坐在後座，被座椅阻隔，故伊並未發覺，亦不知情，且該背包一直
    由楊正發所攜帶保管，抵達高雄市○○○○道尊龍客運乘車處，楊正發即購買前
    往台北之車票兩張，在候車期間適警方臨檢，楊正發見狀才將背包交予伊並囑伊
    先行上車，伊雖查覺背包很重，但楊正發回以不要問，伊不疑乃遵楊正發之指示
    先上大客車，惟約二至三分鐘後，警方復令伊下車接受臨檢，伊於匆匆下車之際
    ，竟將背包遺忘在車上，並非故意將背包留在車上，伊並不知背包內有槍彈，並
    未共同持有上開槍彈云云。
二、經查：
  (一)本件同案被告楊正發對於右揭未經許可，持有被警查獲之扣案槍、彈，並於八十
    九年十二月十一日二十時許，邀約甲○○從屏東市搭車欲前往台北，於搭乘自營
    計程車前往高雄市○○○○道尊龍客運乘車處途中，向甲○○取去黑色皮質背包
    ，將原本藏放於其身上大衣內之前述槍、彈放進背包內，至高雄市○○○○道尊
    龍客運乘車處準備搭遊覽車北上時，適遇警臨檢，即將上開背包交予甲○○，並
    叫甲○○先行上車，甲○○將背包放在車號Ｙ三－二一八號營業大客車第二四號
    座位之椅背下方，嗣甲○○仍被臨檢之員警叫下車接受臨檢，二人接受臨檢完畢
    ，該營業大客車早已駛離，因甲○○將背包留在車上，遂攔下由乙○○駕駛之車
    號ＺＨ－七００號營業小客車，沿國道高速公路北向從後追趕Ｙ三－二一八號營
    業大客車，並以行動電話向丙○○表示其行李忘記放在車上，詢問遊覽車現行至
    何處，至國道一號高速公路北向一一七公里造橋收費站處，被警攔截查獲，並在
    Ｙ三－二一八號營業大客車上，扣得前述手槍二支及子彈二十一顆之犯罪事實，
    供認不諱，且同案被告楊正發非法持有上開手槍、子彈之犯行，亦經原審以同案
    判決處有期徒刑陸年，併科罰金新台幣參拾萬元且已判決確定，此有判決書在卷
    足參。
  (二)被告甲○○與同案被告楊正發於案發時確係認識十幾天之男女朋友等情，業經被
    告甲○○、同案被告楊正發於偵查中供述甚明（見偵查卷第四一頁背面、第四二
    頁），故被告甲○○於本院改稱僅係楊正發所僱用之會計，並非男女朋友云云，
    顯不足採信。又被告甲○○應楊正發之邀，一同前往台北，於屏東至高雄九如尊
    龍客運車站途中，楊正發向被告甲○○拿取其隨身之黑色小背包，將其所持有之
    上開槍、彈放入背包中等情已如前述，而被告甲○○於偵查、原審、本院供稱上
    開背包內置放化妝品、衛生棉、金錢等私人用品等語（見偵查卷第七八頁背面、
    原審卷第四四頁、本院卷第六八、六九頁），本院審之上開背包內裝被告甲○○
    之私人用品，於楊正發向其拿取時，豈有不問明原因之理？況於楊正發將上開槍
    彈放入上開背包內時，同坐於車內之被告甲○○，豈有不好奇、關切男友楊正發
    放置何物於自己之背包內？再觀之車內空間狹小，楊正發之動作豈會不為被告甲○○所查知？故本院認被告甲○○於楊正發在車內將上開槍彈放置於其上開背包
    內時，即已知悉上情。被告甲○○雖辯稱同案被告楊正發坐於右前座駕駛旁邊，
    伊坐在後座，故不知楊正發將上開槍彈放入背包內云云，惟：(1)被告甲○○與同
    案被告楊正發二人既屬男女朋友，關係親密，於搭乘不認識者所駕駛之自營計程
    車，豈有楊正發單獨坐於右前座，而被告甲○○獨坐後座之理？又楊正發若欲於
    車內將上開槍彈改放於被告甲○○之背包內，如坐在右前座顯然容易被駕駛人所
    發覺，故被告甲○○辯稱楊正發當時坐於右前座，取出原本藏放於身上大衣內之
槍、彈放進背包內云云，同案被告楊正發亦附和其詞云云，顯然有違常理不足採
    信。(2)同案被告楊正發於警訊之初供稱其不曉得被告甲○○是否知悉其將槍彈放
    入背包內等語（見偵查卷第七頁），其後於偵查中才改稱被告甲○○不知情云云
    ，本院審之以楊正發與被告甲○○之男女朋友關係，若被告甲○○果真完全不知
    情，楊正發於警訊之初即會斷然供稱被告甲○○不知情，不應有猶豫模糊之詞，
    另被告甲○○於警訊中雖坦承背包為其所有，然於檢察官初訊時，旋即否認背包
    為其所有，且否認曾登上尊龍客運云云（見偵查卷第四一頁背面），其畏責之情
    更為彰顯，綜合上情，更足佐證被告甲○○於車上即已知悉楊正發將槍彈置於其
    背包內無訛，其前揭辯詞顯不足採信，同案被告楊正發供稱被告甲○○確屬不知
    情云云，顯屬迴護之詞，亦不足採信。
  (三)同案被告楊正發於警訊之初供稱：「我與甲○○在九如交流道尊龍客運乘車處等
    車時，剛好遇到警方臨檢，由於甲○○未帶身分證見，所以甲○○先行將裝有槍
    械之背包上了Ｙ三－二一八號尊龍客運，然後我遭警方臨檢時，甲○○將槍械放
    在Ｙ三－二一八號營業大客車上後，就下車同我被警方臨檢」等語（見偵查卷第
    七頁）；偵查中供稱：「----當時身上有槍彈置於口袋中，往高雄車上我向吳借
    皮包，將槍彈放入皮包，直到九如交流道尊龍站買票時，才將皮包交給吳，他問
    我皮包為何那麼重，我說不要問，又遇臨檢，我叫他將皮包放在車上，後來他被
    警察叫下車，我注意到他未將皮包拿下來」等語（見偵查卷第七九頁背面），其
    於原審亦供稱二人遇臨檢，被告甲○○未帶身分證先上車，後來才為警方叫下車
    臨檢等語（見原審卷第四三頁），足認被告甲○○於楊正發購票時，即已收取上
    開背包，且遇臨檢時，被告甲○○先背上開背包上車，其後將背包留在尊龍客運
    車上下車接受臨檢，應堪認定。被告甲○○於本院辯稱楊正發遇臨檢才將背包交
    給伊，伊先臨檢完才上車，嗣後又被警方叫下車云云，惟：本院審之上開黑色背
    包，其外觀形式通常為女孩所使用，又有兩條很長之背帶，一般正常之攜帶方式
    ，均係置於背後掛在雙肩上（見偵查卷第二十三頁照片），以楊正發年過三十之
    大男人，將該女用背包攜帶在身，反而更容易引起旁人之注意，應非楊正發將槍
    、彈放入後欲掩人耳目所採取之方式，故楊正發於抵達九如交流道尊龍客運車站
    下車時，自應會將背包交予被告甲○○拿取較符合常理，故同案被告楊正發前揭
    所供於購票時已將背包交予被告甲○○一節，較可採信。被告甲○○前揭所辯楊
    正發於遇臨檢才將背包交付，反易引起警員注意，豈能逃過警員臨檢查緝？所辯
    顯不符常理。另被告甲○○既已背取上開背包，如係於上車前業經臨檢，其所攜
    帶背包內之槍械豈會未為警方所查獲？再參諸同案被告楊正發先後明確供稱被告
    甲○○是先上車放背包，才下車接受臨檢一節，被告甲○○前揭辯詞顯非真實，
    不足採信。從而被告甲○○於九如尊龍客運車站楊正發購票時，收受上開背包而
    持有之，於遇警方臨檢時，先行上車將皮包留置於車上始下車受檢等情，應堪認
    定。
  (四)被告甲○○攜帶上開放有槍彈之背包上車後，將上開背包放置於第二四號座位椅
    背後方地上等情，業為被告甲○○所坦承，並有上開背包所放位置之現場照片在
    卷可稽（見原審卷第八四頁）。經本院傳訊最先發現背包之尊龍客運隨車人員丁○○到庭作證，其結證稱：「（選任辯護人問：可否指出當時被告的皮包是放在
    何處？）如原審八十四頁下方照片所示，就是被告當時座位的椅背照片，當時椅
    背也是立著沒有放下，皮包是放在椅背後面地板的角落，所以開車時我並沒有看
    到，如果客人要睡覺是從把手的按鈕將椅背往後躺下。椅背後方的空間，就如八
    十四頁背面最下方的照片所示的空間，椅子的位置就是在照片的正前方往後，如
    我們所繪製的位置圖所示二十四號臥舖，椅背是在靠上頭書寫二十四號的方向，
    椅背後面的空間跟各個位置都不相通，跟廁所通道也不相通。----整個椅子包含
    後面的空間都有用隔板隔起來。（選任辯護人問：椅背後方是不是正常給旅客放
    行李的地方？）不是。（選任辯護人問：你們車上還有無其他放行李的地方？）
    我們還有其他放行李的地方。（選任辯護人問：一般隨身的小行李會不會放在車
    上放大行李的地方？）不會。（選任辯護人問：一般隨身的小行李會放在那裡？
    客人都會隨身攜帶放在椅子旁邊的空間。----（審判長問：你去找的時候，找到
    二十四號那裡去的時候有無看到皮包在那裡？）沒有。（審判長問：那你如何知
    道那裡會有皮包？）我去找的時候，在二十四號座位上沒有看到東西，我知道椅
    背後面有一個空間，我才去那個空間去找，才找到一個皮包的。（審判長問：如
    果不知道椅子結構後面有一個空間的人，外面看就看不到裡面有放東西？）看不
    到。（審判長問：平常一般旅客隨身攜帶的小行李會不會放在椅背後面的空間？
    ）不會。（審判長問：如果客人隨身攜帶的東西，放在椅背後面的空間，他如果
    躺下去以後，後來上來他要下車的時候，他要拿他放下去的東西的時候，他要如
    何拿？）如果有放東西的話，要將椅背先升上來，因為那空間是要讓我們躺下去
    的空間，所以如果有東西丟下去，要先將椅背升上來，然後要彎下去拿才能拿得
    到，要不然是拿不到的，所以一般客人的行李是不會放那裡的。」等語（見本院
    卷第一○○至一○六頁），由證人丁○○上開證詞可知，被告甲○○放置背包之
    位置係供座椅往後調整躺臥的空間，並非一般置放物品的空間，如果放置物品，
    必須先將座椅調正，彎下腰才可能拿到所置放之物品，本院再審諸上開背包原係
    置放被告私人貼身用品已如前述，衡情被告應會隨身攜帶，不應將背包置放於上
    開顯非通常置放物品且又拿取不便之位置，復於下車接受臨檢時，故意將上開隨
    身背包留置車上而空手下車臨檢，顯見被告甲○○早已知悉上開背包內裝有上開
    槍彈，而故將上開裝有槍彈之背包藏放於車上逃避臨檢甚明。被告甲○○如前所
    述既已知悉上開背包內裝有上開槍彈，竟於尊龍客運車站內，接受楊正發所交付
    之背包而持有之，足認被告甲○○於收受上開背包時起，即與楊正發間有共同持
    有上開槍彈之犯意聯絡甚明。被告甲○○辯稱不知背包內有槍彈云云，顯屬事後
    卸責之詞，不足採信。
  (五)又被告甲○○與同案被告楊正發二人遇警臨檢，由被告甲○○先行將裝有槍、彈
    之背包放在上開尊龍客運車上藏放，始下車接受臨檢時，故將該背包留在車上，
    臨檢後發覺上開車輛已駛離，二人竟仍攔下由乙○○駕駛之車號ＺＨ－七００號
    營業小客車，沿國道高速公路北向從後追趕Ｙ三－二一八號營業大客車，楊正發
    沿途以行動電話向丙○○表示其行李忘記放在車上，頻頻詢問遊覽車現行至何處
    ，致引起丙○○注意，丙○○即要求隨車服務員丁○○察看有無乘客遺留之背包
    ，丁○○尋獲後打開察看赫然發現背包內有槍、彈，丙○○隨即透過總站報警，
    並於同日二十三時四十三分許，經警在該Ｙ三－二一八號營業大客車上，查獲背
    包內有手槍二支及子彈二十一顆（其中六顆已試射）之事實，則據證人丙○○、
    丁○○、乙○○分別證述明確，本院認被告甲○○於臨檢完畢，發覺尊龍客運駛
    離，竟仍與楊正發僱請計程車追趕上開尊龍客運，企圖拿回上開背包內之槍彈，
    更足佐證被告甲○○與楊正發間確有共同持有上開槍彈之犯意聯絡無訛。此外復
    有上開槍、彈扣案佐證，而上開扣案槍、彈經送鑑定結果，扣案手槍二枝，分別
    係義大利製、以色列製制式手槍，其機械性能良好，均認具有殺傷力；而子彈二
    十一顆（試射六顆），均係制式子彈，認均具殺傷力，此有內政部警政署刑事警
    察局八十九年十二月十九日刑鑑字第一九六三四九號鑑驗通知書在卷足憑（見偵
    查卷第八一頁），從而本件事證明確，被告甲○○共同持有上開制式手槍、子彈
    之犯行應堪認定。
三、核被告甲○○所為，係犯槍砲彈藥刀械管制條例第七條第四項之共同未經許可持
    有手槍及同條例第十二條第四項之共同未經許可持有子彈罪。被告同時持有上開
    手槍及子彈，係一行為同時觸犯上開二罪名，為想像競合犯，應依刑法第五十五
    條之規定，論以較重之未經許可持有手槍罪處斷。被告甲○○與同案被告楊正發
    間有犯意聯絡行為分擔，為共同正犯。原審判決固非無見，惟原審認定被告甲○○於屏東往高雄途中車上，即與楊正發共同持有上開槍彈，惟本件被告於車上雖
    已知悉楊正發將上開槍彈放入其背包內，然上開背包既仍在楊正發持有中，直至
    下車購票時才交予被告甲○○拿取，則於被告甲○○拿去上開背包前，實無證據
    足資證明被告甲○○即有與楊正發共同持有之犯意聯絡，原審上開事實認定即有
    瑕疵。被告上訴仍執前詞否認犯罪雖無理由，然原審既有上開可議之處，自仍應
    由本院撤銷改判。又被告係七十一年十月九日出生，此有被告年籍在卷足憑，其
    於案發時甫年滿十八歲，涉世未深，交友不慎，致涉犯刑章，且其共同持有上開
    槍彈之時間甚短，情輕法重，情堪憫恕，其犯罪之情狀在客觀上非無可憫恕之處
    ，本院認如處法定最低度之刑期，猶嫌過重，爰依刑法第五十九條之規定酌減其
    刑。爰審酌被告案發時甫滿十八歲，涉世未深，交友不慎致罹刑章，共同持有上
    開槍彈之時間甚短，犯後雖未坦承犯行，然態度尚稱良好等等一切情狀，從輕量
    處有期徒刑貳年陸月，併科罰金新台幣陸萬元，罰金部份並諭知易服勞役之折算
    標準，以銀元參佰元即新台幣玖佰元折算壹日。扣案之義大利ＴＡＮＦＯＧＬＩ
    Ｏ廠製造ＣＯＭＢＡＴ型制式口徑９ＭＭ半自動手槍及以色列ＩＭＩ廠製造ＤＥ
    ＳＥＲＴＥＡＧＬＥ型制式口徑９ＭＭ半自動手槍各壹支及子彈拾伍顆（按原為
    二十一顆其中六顆已試射不存在）均係違禁物，均併予宣告沒收。末查槍砲彈藥
    刀械管制條例雖原定有第十九條第一項「就犯上開罪名，經判處有期徒刑者，應
    於刑之執行完畢或赦免後，令入勞動場所，強制工作三年」之規定，但已於九十
    年十一日十四經總統公布刪除，同年月十六日生效，本件爰不再對被告併予宣告
    強制工作，附此敘明。
四、據上論斷，應依刑事訴訟法第三百六十九條第一項前段、第三百六十四條、第二
    百九十九條第一項前段，槍砲彈藥刀械管制條例第七條第四項、第十二條第四項
    ，刑法第十一條前段、第五十五條前段、第五十九條、第四十二條第二項、第三
    十八條第一項第一款、罰金罰鍰提高標準條例第二條，判決如主文。
本案經檢察官戊○○到庭執行職務。
中      華      民      國      九十三  年      十二    月      二十三  日
                                臺灣高等法院臺中分院刑事第八庭
                                      審判長法  官  羅  得  村
                                            法  官  巫  政  松
                                            法　官　陳　毓　秀
右正本證明與原本無異。
如不服本判決應於收受送達後十日內向本院提出上訴書狀，其未敘述上訴之理由者並
得於提起上訴後十日內向本院補提理由書（均須按他造當事人之人數附繕本）。
                                            書記官  蕭  玉  真
中      華      民      國      九十三  年      十二    月      二十七  日
附錄論罪科刑主要法條：
槍砲彈藥刀械管制條例第七條第四項：
未經許可，持有、寄藏或意圖販賣而陳列第一項所列槍砲、彈藥者，處五年以上有期
徒刑，併科新台幣一千萬元以下罰金。
槍砲彈藥刀械管制條例第十二條第四項：
未經許可，持有、寄藏或意圖販賣而陳列子彈者，處五年以下有期徒刑，併科新台幣
三百萬元以下罰金。
                                                                        Ａ
